福建金門地方法院刑事判決              100年度交易字第5號
公  訴  人    福建金門地方法院檢察署檢察官
被      告    李世生
上列被告因過失傷害案件，經檢察官提起公訴（100年度調偵字第
7號），本院判決如下：
    主    文
李世生犯過失傷害罪，處拘役肆拾日，如易科罰金，以新臺幣壹
仟元折算壹日。
    犯罪事實
一、李世生於民國95年5月24日晚間8時許駕駛車牌號碼AQ9-991
    號普通重型機車，由金門縣金城鎮○○○○路往金沙鎮方向
    行駛，行經金寧鄉○○○路1號「仁愛新村」公車站牌前路
    段時，原應注意車輛在同一車道行駛時，後車與前車之間應
    保持隨時可以煞停之距離，且車輛行駛時，駕駛人應注意車
    前狀況並隨時採取必要之安全措施，而依當時天候晴、暮光
    、現場無缺陷之柏油乾燥路面、無障礙物、視距良好等狀況
    ，並無不能注意之情事，竟未注意車前狀況，又未與前車保
    持隨時可以煞停之距離，致同一車道之前方自小客車煞車時
    ，因無法煞停而將車輛往右偏駛，適有葉緣珍與洪天然（未
    據告訴）行走上開路段旁，李世生駕駛之機車先擦撞洪天然
    後倒地滑行再撞擊葉緣珍，致葉緣珍因此受有右前額鈍挫傷
    、右手大拇指與小拇指鈍挫傷、左小腿鈍挫傷、右手掌鈍挫
    傷等傷害。李世生於肇事後，在有偵查犯罪權限之公務員發
    覺其犯罪前，即向據報前來現場處理車禍事宜之員警坦承其
    為肇事者，並接受裁判。
二、案經葉緣珍訴由金門縣警察局金城分局報請福建金門地方法
    院檢察署檢察官偵查起訴。
    理    由
壹、證據能力部分
    按被告以外之人於審判外之言詞或書面陳述，除法律有規定
    者外，不得作為證據，刑事訴訟法第159條第1項定有明文；
    同法第159條之5規定被告以外之人，於審判外之陳述，雖不
    符前4條（第159條之1至第159條之4）之規定，而經當事人
    於審判程序同意作為證據，法院審酌該言詞陳述或書面陳述
    作成時之情況，認為適當者亦得為證據。而所謂「審酌該陳
    述作成時之情況，認為適當」者，係指依各該審判外供述證
    據製作當時之過程、內容、功能等情況，是否具備合法可信
    之適當性保障，加以綜合判斷而言（最高法院94年度台上字
    第3277、5830號判決意旨參照）。本判決下列引用之各該被
    告以外之人於審判外之陳述（含書面陳述），雖屬傳聞證據
    ，惟當事人在本院準備程序期日中表示同意作為證據（本院
    卷第20頁），本院審酌該等證據資料製作時之情況，尚無違
    法不當及證明力明顯過低之瑕疵，亦認為以之作為證據應屬
    適當，揆諸前開規定，爰依刑事訴訟法第159條之5規定，認
    該等證據資料均有證據能力。
貳、實體部分
一、上揭事實，業據被告於本院審理時坦誠不諱（本院卷第19、
    41頁），核與被害人葉緣珍於警詢及本院審理時指述之情節
    相符（警卷第5至7頁、本院卷第21頁），並有道路交通事故
    現場圖、道路交通事故調查報告表、診斷證明書、受理各類
    案件紀錄表、照片12張等各在卷可資佐證（警卷第8至14、
    17至20頁），堪認被告自白與事實相符。
二、按車輛在同一車道行駛時，除擬超越前車外，後車與前車之
    間應保持隨時可以煞停之距離行駛；駕駛人應注意車前狀況
    及兩車併行之間隔，並隨時採取必要之安全措施，道路交通
    安全規則第94條第1、3項分別規定，此乃駕駛車輛者所應注
    意之義務，是被告於如犯罪事實欄所述之時、地駕駛車輛時
    應注意該等情事，又本件車禍發事當時天候晴、暮光、現場
    無缺陷柏油乾燥路面、無障礙物、視距良好，並無不能注意
    之情事，有車禍現場照片2張在卷可稽（警卷第17頁），而
    被告竟違反上開注意義務，未與前車保持適當之安全距離，
    在發現前車致煞閃不及而向右偏駛，先擦撞洪天然後機車倒
    地滑行撞擊被害人葉緣珍等情至明，是認被告就本件車禍應
    有過失。再本件車禍經送福建省金門縣車輛行車事故鑑定委
    員會鑑定與結果，認被告駕駛上揭普通重型機車，未注意車
    前狀況，並隨時採取必要之安全措施，為肇事主因；葉緣珍
    無肇事因素，有福建省金門縣車輛行車事故鑑定委員會100
    年1月6日（100）鑑字第004號函附鑑定意見書影本在卷可佐
    （本院卷第15至16頁），與本院為同一認定，益證被告於本
    件車禍之發生確有過失。
三、而被告駕駛之機車撞擊被害人葉緣珍後，致葉緣珍受有右前
    額鈍挫傷、右手大拇指與小拇指鈍挫傷、左小腿鈍挫傷、手
    掌鈍挫傷等傷害一節，亦有衛生署金門醫院診斷證明書影本
    在卷可證（警卷第11頁），得見，被告之上開過失行為與被
    害人因本件車禍受有傷害結果間，顯有相當之因果關係。綜
    上，本件事證明確，被告犯行應堪認定，應予依法論科。
四、核被告所為，係犯刑法第284條第1項前段之過失傷害罪。又
    被告於肇事後，於有偵查犯罪職務之警員前往醫院處理時，
    即向據報前來尚不知何人犯罪之警員表示肇事，並願接受裁
    判等情，有道路交通事故肇事人自首情形紀錄表1紙在卷可
    稽（警卷第13頁），且被告於本案偵審時均能坦承面對司法
    程序而接受裁判，爰依刑法第62條前段之規定減輕其刑。爰
    審酌被告並無任何犯罪紀錄，有臺灣高等法院被告前案紀錄
    表1紙在卷可稽，素行尚可，目前仍在就讀大學四年級，現
    無工作等生活狀況，暨其智識程度、過失情節非重、損害被
    害人身體及健康之狀況及犯後態度，迄未與被害人達成和解
    等一切情狀，量處如主文所示之刑，並諭知易科罰金之折算
    標準。
據上論斷，應依刑事訴訟法第284條之1、第299條第1項前段，刑
法第284條第1項前段、第62條、第41條第1項前段，判決如主文
。
本案經檢察官張漢森到庭執行職務。
中    華    民    國    100    年    9    月    16    日
                  刑事庭      法  官  范坤棠
以上正本證明與原本無異。
如不服本判決，應於收受判決後10日內向本院提出上訴書狀，並
應敘述具體理由；其未敘述上訴理由者，應於上訴期間屆滿後20
日內向本院補提理由書（均須按他造當事人之人數附繕本）「切
勿逕送上級法院」。
                              書記官  龔月雲
中    華    民    國   100    年    9     月    16    日
附錄本案論罪科刑法條全文：
中華民國刑法第284條
（過失傷害罪）
因過失傷害人者，處6月以下有期徒刑、拘役或5百元以下罰金，
致重傷者，處1年以下有期徒刑、拘役或5百元以下罰金。
從事業務之人，因業務上之過失傷害人者，處1年以下有期徒刑
、拘役或1千元以下罰金，致重傷者，處3年以下有期徒刑、拘役
或2千元以下罰金。